【裁判字號】    99,訴,472
【裁判日期】    991210
【裁判案由】    違反毒品危害防制條例
【裁判全文】
臺灣雲林地方法院刑事判決               99年度訴字第472號
公  訴  人  臺灣雲林地方法院檢察署檢察官
被      告  蘇莞婷
選任辯護人  張蓁騏律師
上列被告因違反毒品危害防制條例案件，經檢察官提起公訴（99
年度偵字第3140號），本院判決如下：
    主  文
蘇莞婷犯如附表一編號一至七所示之罪，各處如附表一編號一至
七所示之刑，應執行有期徒刑肆年拾月；扣案之門號00000
00000號行動電話（含晶片卡壹枚）壹支沒收之；未扣案之
販賣第三級毒品所得新臺幣肆仟陸佰元沒收之，如全部或一部不
能沒收時，以其財產抵償之；未扣案之販賣第三級毒品所得新臺
幣陸仟玖佰元與許嘉宸連帶沒收之，如全部或一部不能沒收時，
以其與許嘉宸之財產連帶抵償之。
    事  實
一、蘇莞婷（綽號「妞妞」）明知愷他命（俗稱K 他命）係毒品
    危害防制條例第2 條第2 項第3 款所規範之第三級毒品，依
    法不得販賣。竟為下列犯行：
  (一)蘇莞婷販賣第三級毒品愷他命予李宗鴻之部分（即起訴書犯
    罪事實欄一、(八)所示之部分）：
    蘇莞婷因見販賣愷他命有利可圖，竟基於販賣第三級毒品愷
    他命牟取利潤之犯意，於民國99年04月02日18時13分、25分
    、26分、27分許，持用其所有之門號0000000000號行動電話
    （門號申請人賴秋蓉，已扣案）與李宗鴻所持用之門號0000
    000000號行動電話相互聯繫，蘇莞婷以暗語「你是要鼻子的
    嗎」詢問李宗鴻是否欲購買第三級毒品愷他命，雙方約妥交
    易數量、地點後，蘇莞婷旋於同日18時45分許，至位於雲林
    縣斗六市之全買大賣場前，由蘇莞婷將第三級毒品愷他命1
    小包（重5 公克）販賣予李宗鴻，並當場收取新臺幣（下同
    ）2,300 元之現金，而完成毒品買賣交易。
  (二)蘇莞婷販賣第三級毒品愷他命予陳書弘之部分（即起訴書犯
    罪事實欄一、(七)所示部分）：
    蘇莞婷因見販賣愷他命有利可圖，竟基於販賣第三級毒品愷
    他命牟取利潤之犯意，於99年04月12日01時04分許，持用其
    所有之門號0000000000號行動電話接聽陳書弘（綽號「馬桶
    」）以門號0000000000號行動電話撥打之來電，雙方約妥交
    易地點後，蘇莞婷旋於同日01時47分許，至位於雲林縣斗六
    市之觀月汽車旅館A13 房間內，由蘇莞婷將第三級毒品愷他
    命1 小包（重5 公克）販賣予陳書弘，並當場收取2,300 元
    之現金，而完成毒品買賣交易。
  (三)蘇莞婷與許嘉宸（綽號「小乖」，經本院判決應執行有期徒
    刑6 年6 月）共同販賣第三級毒品愷他命予何欣怡之部分（
    即起訴書犯罪事實欄一、(十)、(十一)、(十四)、(十五)所示之部分）：
    蘇莞婷因見販賣愷他命有利可圖，竟與許嘉宸共同基於販賣
    第三級毒品愷他命牟取利潤之犯意聯絡，由蘇莞婷持用其所
    有之門號0000000000號行動電話作為販賣第三級毒品之聯繫
    工具，於接獲何欣怡來電表示欲購買毒品時，即分別共同為
    下列販賣第三級毒品愷他命之犯行：
  1.於99年04月02日16時32分許，蘇莞婷先持用門號0000000000
    號行動電話接聽何欣怡以門號0000000000號行動電話撥打之
    來電，雙方約妥交易地點後，於同日17時12分許，乃由許嘉
    宸駕駛車牌號碼不詳之白色自小客車搭載蘇莞婷（起訴書誤
    載為蘇婉婷），一同至何欣怡位在雲林縣斗六市○○街住處
    樓下，以賒帳之方式，由許嘉宸將價值2,300 元之第三級毒
    品愷他命1 小包（重5 公克）販賣予何欣怡，而完成毒品買
    賣交易，嗣何欣怡於該日後之某日已償還積欠蘇莞婷、許嘉
    宸之上開款項2,300 元。
  2.於99年04月03日09時53分許，蘇莞婷先持用門號0000000000
    號行動電話接聽何欣怡以門號0000000000號行動電話撥打之
    來電，何欣怡以暗語「有沒有陽春麵」表示欲購買第三級毒
    品愷他命，雙方約妥交易地點後，乃推由許嘉宸前往何欣怡
    前揭愛國街住處樓下，以賒帳之方式，由許嘉宸將價值2,30
    0 元第三級毒品愷他命1 小包（重5 公克）販賣予何欣怡，
    而完成毒品買賣交易，嗣何欣怡於該日後之某日已償還積欠
    蘇莞婷、許嘉宸之上開款項2,300 元。
  3.於99年04月17日06時09分許，蘇莞婷先持用門號0000000000
    號行動電話接聽何欣怡以門號0000000000號行動電話撥打之
    來電，蘇莞婷以暗語「你要吃早餐喔」詢問何欣怡是否欲購
    買第三級毒品愷他命，雙方約妥交易地點後，於同日06時45
    分許，乃由許嘉宸駕駛車牌號碼不詳之白色自小客車搭載蘇
    莞婷，一同至位在雲林縣斗六市之三商百貨前，由許嘉宸負
    責將第三級毒品愷他命1 小包（重5 公克）販賣予何欣怡，
    並當場收取2,300 元之現金，而完成毒品買賣交易。
  4.於99年04月21日15時19分許，蘇莞婷先持用門號0000000000
    號行動電話接聽何欣怡以門號0000000000號行動電話撥打之
    來電，蘇莞婷以暗語「你肚子餓喔」詢問何欣怡是否欲購買
    第三級毒品愷他命，雙方約妥交易地點後，於同日15時39分
    ，乃由許嘉宸前往何欣怡前揭愛國街住處樓下，以賒帳之方
    式，由許嘉宸將價值2,300 元第三級毒品愷他命1 小包（重
    5 公克）販賣予何欣怡，而完成毒品買賣交易。
  (四)蘇莞婷販賣第三級毒品愷他命予何欣怡之部分（即起訴書犯
    罪事實欄一、(十三)所示之部分）：
    蘇莞婷因見販賣愷他命有利可圖，竟基於販賣第三級毒品愷
    他命牟取利潤之犯意，於99年04月15日14時18分許，持用其
    所有之門號0000000000號行動電話與何欣怡持用之門號0000
    000000號行動電話聯繫，雙方約妥交易地點後，蘇莞婷旋於
    同日15時32分許，至何欣怡前揭愛國街住處樓下，以賒帳之
    方式，由蘇莞婷將價值2,300 元第三級毒品愷他命1 小包（
    重5 公克）販賣予何欣怡，而完成毒品買賣交易。
二、嗣於99年06月21日22時許，經警持臺灣雲林地方法院檢察署
    檢察官所核發之拘票及本院核發之搜索票至蘇莞婷位在雲林
    縣斗六市○○里○○路325 巷47號住處搜索，當場拘擭蘇莞
    婷、許嘉宸，並扣得蘇莞婷所有之SONY ERICSSON 廠牌搭配
    門號0000000000號之行動電話1 支（含晶片卡1 枚）、鐵盤
    1 組，始悉上情。
三、案經海巡署中部地區巡防局第四二岸巡大隊報告臺灣雲林地
    方法院檢察署檢察官偵查起訴。
    理  由
壹、程序部分（證據能力部分）：
一、按被告以外之人於審判外之言詞或書面陳述，除法律有規定
    者外，不得為證據；被告以外之人於偵訊中向檢察官所為之
    陳述，除顯有不可信之情況者外，得為證據，刑事訴訟法第
    15 9條第1 項、第159 條之1 第2 項分別定有明文。本案證
    人李宗鴻、陳書弘、何欣怡於檢察官偵訊時，以證人身分所
    為之證述，均係經檢察官告以具結之義務及偽證之處罰後，
    具結所為之證述，有該些證人詰文附卷可參，被告蘇莞婷及
    辯護人均未提及檢察官在訊問時有不法取供之情形，亦未釋
    明上開證人之證述有何顯不可信之情況，在無證據顯示有顯
    不可信之情況，依前開說明，自有證據能力。
二、復按被告以外之人於審判外之陳述，雖不符刑事訴訟法第15
    9 條之1 至之4 之規定，而經當事人於審判程序同意作為證
    據，法院審酌該言詞陳述或書面陳述作成時之情況，認為適
    當者，亦得為證據；當事人、代理人或辯護人於法院調查證
    據時，知有同法第159 條第1 項不得為證據之情形，而未於
    言詞辯論終結前聲明異議者，視為有前項之同意，同法第15
    9 條之5 定有明文。本件就檢察官所舉及本院採為認定犯罪
    事實依據之具傳聞性質之各項供述或書面，除前述證述筆錄
    外，業經被告蘇莞婷及其辯護人於本院行準備及審理程序時
    表明同意列為證據（見本院99年度訴字第472 號《下稱本院
    》卷一第97頁正面、第181 頁正面、背面），本院審酌該等
    證據之取得過程並無瑕疵，與本件待證事實間復具有相當之
    關聯性，以之為本件證據尚無不當，自得採為證據。
三、另按通訊監察錄音之譯文，僅屬依據監聽錄音結果予以翻譯
    之文字，固具文書證據之外觀，但實際上仍應認監聽所得之
    錄音帶或光碟，始屬調查犯罪所得之證物，此乃刑事訴訟法
    第165 條之1 第2 項所稱之新科技證物，如其蒐證程式合法
    ，且當事人已承認監聽錄音譯文之內容屬實，或對於該譯文
    內容並無爭執，而法院復已就該譯文依法踐行調查證據程序
    者，該監聽錄音之譯文即與播放錄音有同等價值，自有證據
    能力。本判決所引用之通訊監察譯文所據以製作之錄音光碟
    係依本院核發之99年聲監字第113 、132 號通訊監察書（見
    本院卷一第171 頁正面至第172 頁背面），對被告蘇莞婷所
    持用之門號0000000000號行動電話合法監聽，再根據錄音結
    果予以翻譯製作而成。而被告蘇莞婷及其辯護人對於該通訊
    監察譯文之真實性，迄至本案辯論終結前均無爭執（見本院
    卷一第97頁正面、第184 頁正面；卷二第57頁背面），且本
    院亦於審理期日踐行提示及告以要旨之程序，是該通訊監察
    譯文應有證據能力（最高法院98年度台上字第527 號判決意
    旨參照）。
貳、實體部分：
一、認定犯罪事實所憑之證據及理由：
  1.上開犯罪事實，業據被告蘇莞婷於偵查及本院審理時均坦承
    不諱（見臺灣雲林地方法院檢察署99年度偵字第3140號《下
    稱99偵3140號》卷第179 頁正面至第180 頁正面、第236 頁
    正面至第239 頁正面；本院卷一第15頁背面至第17頁背面、
    第95頁背面、第181 頁正面），核與證人李宗鴻、何欣怡於
    警詢、偵訊及證人陳書弘於警詢、偵訊、本院審理時均證述
    曾分別於事實欄一、(一)、(二)、(三)1.至4.、(四)所載之時、地，
    向被告蘇莞婷購買愷他命之情節大致相符（見99偵3140號卷
    第197 頁正面至第198 頁正面、第200 頁正面、第207 頁正
    面、第26頁正面至第33頁正面、第44頁正面至第46頁正面、
    第231 頁正面至第233 頁正面、第53頁正面、第60頁正面；
    本院卷二第51頁背面、第52頁背面至第53頁正面），復有此
    部分通訊監察譯文（即附表二編號至）、本院99年聲監
    字第113 、132 號通訊監察書、證人李宗鴻、陳書弘、何欣
    怡指認之指認表各1 份在卷可稽（見99偵3140號卷第57頁正
    面、第203 頁正面、第39頁正面至第40頁正面、第200 頁正
    面、第52頁正面、第33頁正面；本院卷一第171 頁正面至第
    172 頁背面）。復觀諸被告蘇莞婷持用門號0000000000號行
    動電話與證人李宗鴻、陳書弘、何欣怡之對話內容（即附表
    二編號至所示之通訊監察譯文），不時使用暗語「你是
    要鼻子的嗎」、「要5 個滿的喔」、「吃麵」、「還有沒有
    陽春麵」、「你要吃早餐喔」、「你肚子餓喔」作為代號，
    與日常人一般生活中與親朋好友間通話方式迥異，且聯繫內
    容簡短，在談妥交易方式、地點後，即結束通話，隱晦不易
    了解，確屬實務上常見為躲避查緝風險之毒品交易對話，益
    徵上開通話之目的確係要交易毒品無疑；又有被告蘇莞婷所
    有供其聯繫購毒者交易毒品所用之SONY ERICSSON 廠牌搭配
    門號0000000000號行動電話1 支（含晶片卡1 枚）扣案為憑
    ，有海巡署岸巡第四二大隊搜索扣押筆錄暨搜索扣押目錄表
    1 份在卷可考（見本院卷一第150 頁正面至第151 頁正面、
    第152 頁背面），足認被告蘇莞婷之自白與事實相符，自可
    採信被告蘇莞婷之自白。
  2.另證人陳書弘於警詢及檢察官偵訊時雖均證述：伊於99年04
    月12日01時04分及01時47分與蘇莞婷之通話，是要向蘇莞婷
    購買500 元搖頭丸1 顆、K 他命2 小包，1 小包700 元，共
    1,400 元，地點是在觀月汽車旅館A13 號房間內等語（見99
    偵3140號卷第52頁正面至第53頁正面、第60頁正面），且觀
    諸該日被告蘇莞婷與證人陳書弘之通話內容（即附表二編號
    所示之通訊監察譯文），雖可見在證人陳書弘表示「我都
    要」後，被告蘇莞婷即回覆「好」等情。惟被告蘇莞婷於偵
    查及本院審理時均堅決否認該日有販賣第二級毒品搖頭丸與
    證人陳書弘，並供稱：伊當時只有賣愷他命給陳書弘，那時
    電話中陳書弘跟伊說2 個（指搖頭丸、愷他命）都要，因在
    電話中不方便講什麼，故沒有跟陳書弘表示伊只有愷他命，
    只有跟他說好就掛掉了，碰面時伊只有拿愷他命1 包5 公克
    2,300 元給陳書弘，陳書弘也沒有跟伊核對等語（見99偵31
    40號卷第237 頁正面；本院卷一第187 頁正面；卷二第59頁
    正、背面）。經查，證人陳書弘於本院審理時具結證述：因
    蘇莞婷那時候跟伊說好，來的時候伊就問她總共多少錢，就
    給她錢，她就走了，蘇莞婷是將毒品放在類似口香糖的袋子
    裡面，一整包包著，伊拿到之後就放在桌上，因伊僅係幫朋
    友購買，故當時沒有去看，未去檢查蘇莞婷所交付的東西內
    有什麼，伊不確定買到毒品的數量跟種類，當天伊無施用毒
    品，在幫朋友開門後，伊就繼續睡了，所以沒有印象朋友施
    用了什麼毒品，醒來後，桌上的毒品都不見了，在警詢及偵
    訊時有說買到搖頭丸，是因與蘇莞婷通電話時，伊是跟她講
    「都要」，而在警詢及偵訊時有講到購買毒品之數量及金額
    ，是因伊大概知道毒品之行情價，如果只有愷他命，不會到
    2,000 多元，搖頭丸行情價1 顆大約500 元，愷他命5 足行
    情價大約1,800 元到2,200 元之間，伊不確定當天買的金額
    到底是1,900 元還是2,300 元等語（見本院卷二第52頁正面
    至第53頁背面、第54頁背面至第55頁正面），是依證人陳書
    弘於本院審理時之上開證述，可見在被告蘇莞婷交付毒品後
    ，其並無核對被告蘇莞婷所交付之毒品為何，其在警詢及檢
    察官偵訊時，是依電話聯繫時有向被告蘇莞婷表示「都要」
    及毒品行情價，才向員警及檢察官證述有購買到搖頭丸及愷
    他命，實際上其並無法確定有向被告蘇莞婷購買到1 顆搖頭
    丸，而由上開通訊監察譯文，僅能知證人陳書弘欲購買搖頭
    丸及愷他命，亦無足知悉當日所交易之毒品確實為何，準此
    ，證人陳書弘於99年04月12日所購之物，除愷他命外，是否
    確有第二級毒品搖頭丸，尚有疑義，是依罪疑唯輕原則，從
    有利於被告蘇莞婷之認定，認被告蘇莞婷於99年04月12日僅
    有販賣第三級毒品愷他命1 包（重5 公克）與證人陳書弘，
    並得款2,300 元，附此敘明。
  3.復按販賣毒品之所謂販賣行為，係行為人基於營利之目的，
    而販入或賣出毒品而言。販賣毒品者，其主觀上須有營利之
    意圖，且客觀上有販賣之行為，即足構成，至於實際上是否
    已經獲利，則非所問。即於有償讓與他人之初，係基於營利
    之意思，並著手實施，而因故無法高於購入之原價出售，最
    後不得不以原價或低於原價讓與他人時，仍屬販賣行為。必
    也始終無營利之意思，縱以原價或低於原價有償讓與他人，
    方難謂為販賣行為，而僅得以轉讓罪論處（最高法院93年度
    台上字第1651號、94年度台上字第5317號判決意旨參照）。
    而販賣愷他命，非可公然為之，且有其獨特之販售通路及管
    道，復無公定價格，容易增減分裝之份量，亦常加入非毒品
    成分以稀釋純度，而每次買賣之價量，可能隨時依雙方關係
    深淺、資力、需求量及對行情之認知、來源是否充裕、查緝
    鬆嚴、購買者被查獲時供述購買對象之可能風險評估等，而
    異其標準，機動調整，非可一概而論。從而販賣之利得，除
    非經行為人詳細供出各次所販賣之毒品之進價及售價，且數
    量俱臻明確外，實難察得其交易實情，然販賣者從價差或量
    差中牟利，方式雖異，惟其販賣行為在意圖營利則屬同一。
    衡以近來政府為杜絕毒品之氾濫，對於查緝販賣毒品之行為
    ，無不嚴加執行，刑責甚重，若無營利之意圖，應無甘冒被
    查緝法辦科以重刑之危險，平白無端義務為該買賣工作，是
    其販入之價格必較出售之價格低廉，而有從中賺取買賣差價
    牟利之意圖及事實。又參以被告蘇莞婷於本院審理時供承：
    賣愷他命可以賺差價，賣5 公克愷他命，約可賺6 、700 元
    ，5 公克賣2,300 元，成本是1,600 、1,700 元，為貼補家
    用，才去賣愷他命等語（見本院卷一第17頁背面至第18頁正
    面、第98頁正面），可知被告蘇莞婷有從事販賣毒品以資牟
    利之事實。再稽之被告蘇莞婷與證人李宗鴻、陳書弘、何欣
    怡並無特別深厚或親密之交情，苟被告蘇莞婷於事實欄一、
    (一)、(二)、(三)1.至4.、(四)所示之時、地有償交易愷他命與證人
    李宗鴻、陳書弘、何欣怡之交易過程無利可圖，無藉此牟利
    之情，縱屬至愚，亦無甘冒被取締、移送法辦、觸犯重典之
    危險，而從事上開販賣毒品交易之理。由此益徵被告蘇莞婷
    前述自白販賣毒品以牟利之供述，應屬真實。
  4.綜上所述，本件事證已臻明確，被告蘇莞婷之犯行堪予認定
    ，均應依法論科。
二、論罪科刑之理由：
  (一)按愷他命係毒品危害防制條例第2 條第2 項第3 款所稱之第
    三級毒品，依法不得販賣，核被告蘇莞婷於事實欄一、(一)、
    (二)、(三)1.至4.、(四)所示各次犯行，均係犯毒品危害防制條例
    第4 條第3 項之販賣第三級毒品罪。
  (二)被告蘇莞婷就事實欄一、(三)1.至4.所示之販賣第三級毒品與
    證人何欣怡之犯行，與同案被告許嘉宸有犯意聯絡及行為分
    擔，應依刑法第28條之規定論以共同正犯。
  (三)又所謂「集合犯」，係指立法者所制定之犯罪構成要件中，
    本即預定有數個同種類行為而反覆實行之犯罪而言。故是否
    為集合犯之判斷，客觀上應斟酌法律規範之本來意涵、實現
    該犯罪目的之必要手段、社會生活經驗中該犯罪必然反覆實
    行之常態及社會通念等；主觀上則視其反覆實施之行為是否
    出於行為人之單一犯意，並秉持刑罰公平原則，加以判斷之
    。稽以行為人販賣毒品之原因，不一而足，其多次販賣毒品
    之行為，未必皆出於行為人之1 個犯意決定；且觀諸毒品危
    害防制條例第4 條販賣毒品罪之構成要件文義，實無從憑以
    認定立法者本即預定該犯罪之本質，必有數個同種類行為而
    反覆實行之集合犯行。再者，修正後刑法業刪除連續犯之規
    定，依刑法第56條修正理由之說明，謂「對繼續犯同一罪名
    之罪者，均適用連續犯之規定論處，不無鼓勵犯罪之嫌，亦
    使國家刑罰權之行使發生不合理之現象。」、「基於連續犯
    原為數罪之本質及刑罰公平原則之考量，爰刪除有關連續犯
    之規定」等語，即係將本應各自獨立評價之數罪，回歸本來
    就應賦予複數法律效果之原貌，因此，多次販賣毒品之犯行
    ，依社會通念，修法後應認為數罪之評價，採一罪一罰，始
    符刑罰公平原則及立法本旨。從而，販賣毒品罪，難認係集
    合犯（最高法院96年度第9 次刑庭會議決議、97年度台上字
    第1933號、第1400號、第1060號、96年度台上字第7052號判
    決意旨參照）。稽之本件被告蘇莞婷所為如事實欄一、(一)、
    (二)、(三)1.至4.、(四)所示各次販賣毒品之犯行，均係在刑法修
    正施行後所為，行為時間、地點相異，難認係在密切接近之
    時、地，分數個舉動以接續施行之行為，與接續犯之概念非
    合，且揆諸前開說明，亦非屬集合犯。是被告蘇莞婷上開7
    次販賣第三級毒品愷他命之犯行，均係出於不同犯意所為，
    行為各自獨立，均應予分論併罰。公訴意旨及被告蘇莞婷之
    辯護人認被告蘇莞婷所為各次販賣第三級毒品罪，應依集合
    犯論處一罪，容有誤會。
  (四)按毒品危害防制條例第17條第2 項規定，犯同條例第4 條至
    第8 條之罪於偵查及審判中均自白者，減輕其刑。經查，被
    告蘇莞婷於偵查及審判中均已自白犯罪（見99偵3140號卷第
    179 頁正面至第180 頁正面、第236 頁正面至第239 頁正面
    ；本院卷一第15頁背面至第17頁背面、第95頁背面、第181
    頁正面），有上揭筆錄可資佐證，被告蘇莞婷就事實欄一、
    (一)、(二)、(三)1.至4.、(四)所示之犯行，均應依毒品危害防制條
    例第17條第2 項規定，減輕其刑。
  (五)按刑法第59條規定犯罪之情狀可憫恕者，得酌量減輕其刑，
    其所謂「犯罪之情狀」，與同法第57條規定科刑時應審酌之
    一切情狀，並非有截然不同之領域，於裁判上酌減其刑時，
    應就犯罪一切情狀（包括第57條所列舉之10款事項），予以
    全盤考量，審酌其犯罪有無可憫恕之事由（即有無特殊之原
    因與環境，在客觀上足以引起一般同情，以及宣告法定低度
    刑，是否猶嫌過重等等），以為判斷。（最高法院95年度台
    上字第6157號判決參照）。又刑法第59條所規定之酌量減輕
    其刑，係裁判上之減輕，必以犯罪之情狀可憫恕，認為宣告
    法定最低度之刑猶嫌過重者，始有其適用。如別有法定減輕
    之事由，應先依法定減輕事由減輕其刑後，猶嫌過重時，始
    得為之；若有2 種以上法定減輕事由，仍應先依法定減輕事
    由遞減其刑後，猶嫌過重時，始得再依刑法第59條規定酌減
    其刑（最高法院88年度台上字第1862號判決參照）。鑑於國
    內毒品氾濫，販毒者供應毒品予人施用，嚴重危害他人身心
    健康及社會安寧秩序，政府立法嚴禁販賣毒品，並以高度刑
    罰來遏止毒品氾濫之問題，本院審酌被告蘇莞婷捨正途不就
    ，竟圖藉販賣毒品愷他命之途徑，以獲取不法所得，被告蘇
    莞婷販賣毒品次數合計達7 次，雖販賣毒品之對象、金額不
    多，惟仍已對國人身心健康造成相當之影響，且被告蘇莞婷
    為智識正常之人，其對於毒品交易為政府檢警機關嚴予取締
    之犯罪，法律並就此懸有重典處罰，當知之甚稔，猶分別為
    本案販賣第三級毒品之犯行，實屬不該，且其各次販毒行為
    ，均業依毒品危害防制條例第17條第2 項之規定，減輕其刑
    ，最低刑可判處有期徒刑2 年6 月，如此被告蘇莞婷所犯上
    開各罪，難認有何仍嫌過重、顯可憫恕、不符比例及縱使量
    處法定最低刑度之刑仍嫌過重之情形，客觀上尚不足以引起
    一般同情，被告蘇莞婷上開各罪自均無依刑法第59條規定酌
    減其刑之適用。是其辯護人為被告蘇莞婷請求適用刑法第59
    條規定酌減被告之刑，難認可採，併予敘明。
  (六)爰審酌被告蘇莞婷正值青年，不思以正當管道工作賺取金錢
    ，竟為圖賺取不法所得，而販賣第三級毒品，以戕害國人身
    心健康之犯罪方式牟利，增加毒品在社會流通之危險性，對
    於國民健康及社會秩序已生危害，併慮被告蘇莞婷販售毒品
    次數、數量及所得利益均非鉅，其販賣之數量屬小額零星販
    賣，其犯後甚表悔意，於偵查及本院審理中均自白犯行、坦
    承認罪，犯後態度佳，復參以被告蘇莞婷自承家中尚有父母
    親、哥哥之家庭狀況、高中肄業之智識程度，並考量其販賣
    毒品之犯罪動機、犯罪所得等一切情狀，分別量處如附表一
    編號一至七宣告刑欄所示之刑。又參酌被告蘇莞婷為79年次
    ，現年20歲，犯下本案後，可認其人生黃金時期有部分注定
    要在獄中度過。本院縱令量處重刑，其效用可能隨著長期刑
    之執行，等比例地大幅下跌，效用不高，可能徒留讓被告蘇
    莞婷得到報應、實踐虛幻的正義，並增加國家財政負擔。日
    後，待其由監所假釋或執行期滿出監後，勢必使得被告蘇莞
    婷更難以回歸社會，重新體會作為人的意義與尊嚴，對於社
    會的警示、教化，也沒有功用，可見此種刑之量定對被告蘇
    莞婷及社會均未有益處，故參酌被告蘇莞婷若能改過遷善，
    早日回歸家庭與社會，將來仍有所作為，依刑法第51條第5
    款之規定，定其如主文所示之應執行刑，以示懲儆。另公訴
    人雖具體求刑判處應執行有期徒刑4 年6 月，惟本院審酌上
    情，認量處如主文所示之刑為適當，公訴人之求刑，核屬過
    輕，附此敘明。至辯護人為被告蘇莞婷辯護雖請求為緩刑之
    宣告，惟本院所量處如主文所示之刑非係2 年以下有期徒刑
    、拘役或罰金，與刑法第74條第1 項宣告緩刑之規定不符，
    依法無從給予緩刑之宣告，併此敘明。
  (七)沒收部分：
  1.按毒品危害防制條例第19條第1 項規定，屬相對沒收主義之
    立法，其應沒收之物，應以屬被告所有者為限（最高法院95
    年度台上字第305 號判決意旨參照）；復按同條例第19條第
    1 項規定性質上係沒收之補充規定。其屬於本條所定沒收之
    標的，如得以直接沒收者，判決主文僅宣告沒收即可，不生
    「追徵其價額」或「以其財產抵償之」問題，須沒收之標的
    全部或一部不能沒收時，始生「追徵其價額」或「以其財產
    抵償之」選項問題。而「追徵其價額」或「以其財產抵償之
    」係屬兩種選項，分別係針對現行貨幣以外之其他財產與現
    行貨幣而言。如不能沒收之沒收標的為金錢時，因價值確定
    ，判決主文直接宣告「以其財產抵償之」即可，不發生追徵
    價額之問題（最高法院99年度第5 次刑事庭會議決議參照）
    。又共同正犯之犯罪所得為新臺幣時，係合併計算，且於全
    部或一部不能沒收時以其財產抵償之，為避免執行時發生重
    複沒收、抵償之情形，故各共同正犯之間係採連帶沒收主義
    ，於裁判時僅諭知連帶沒收，不得就全體共同正犯之總所得
    對各該共同正犯分別重複諭知沒收（最高法院95年度台上字
    第925 號、第6051號、第6482號判決意旨參酌）。據此，分
    述如下：
  (1)本件扣案之SONY ERICSSON 廠牌搭配門號0000000000號之行
    動電話1 支（含晶片卡1 枚），供被告蘇莞婷為上開事實欄
    一、(一)、(二)、(四)所示之販賣毒品愷他命犯罪所用之聯繫工具
    ，及供被告蘇莞婷與同案被告許嘉宸為前揭事實欄一、(三)1.
    至4.所示之共同販賣毒品愷他命所用之聯繫工具，均已認定
    如上，且為被告蘇莞婷所有，業經被告蘇莞婷於本院審理時
    供述至明（見本院卷一第97頁背面），應依毒品危害防制條
    例第19條第1 項前段規定，分別於被告蘇莞婷前開事實欄一
    、(一)、(二)、(三)1.至4.、(四)所示之販賣第三級毒品罪項下宣告
    沒收（詳如附表一編號一至七所示）。
  (2)被告蘇莞婷於事實欄一、(一)、(二)所示之販賣第三級毒品愷他
    命所收取之款項各為2,300 元、2,300 元，合計4,600 元，
    雖未扣案，揆諸前開說明，應依毒品危害防制條例第19條第
    1 項規定，均於被告蘇莞婷所犯各該罪項下分別沒收之，如
    全部或一部不能沒收時，以其財產抵償之（詳如附表一編號
    一、二所示）。被告蘇莞婷與同案被告許嘉宸於事實欄一、
    (三)1.至3.所示之共同販賣第三級毒品愷他命所得之款項2,30
    0 元、2,300 元、2,300 元，合計6,900 元，雖未扣案，仍
    應於上開販賣毒品犯行中，依毒品危害防制條例第19條第1
    項規定宣告與同案被告許嘉宸連帶沒收，且如全部或一部不
    能沒收時，則以其與同案被告許嘉宸之財產連帶抵償之（詳
    如附表一編號三至五所示）。
  (3)此外，扣案之鐵盤1 組，非違禁物，亦無證據證明與被告蘇
    莞婷本案犯罪有關，自均不為沒收之諭知，附此敘明。
據上論斷，應依刑事訴訟法第299 條第1 項前段，毒品危害防制
條例第4 條第3 項、第17條第2 項、第19條第1 項，刑法第11條
前段、第28條、第51條第5 款，判決如主文。
本案經檢察官魏偕到庭執行職務。
中    華    民    國    99    年    12    月    10    日
            刑事第六庭  審判長法  官  廖國勝
                              法  官  陳美利
                              法  官  陳佩怡
以上正本證明與原本無異。
如不服本判決應於收受判決後10日內向本院提出上訴書狀，並應
敘述具體理由；其未敘述上訴理由者，應於上訴期間屆滿後20日
內向本院補提理由書（均須按他造當事人之人數附繕本）。「切
勿逕送上級法院」。
                              書記官  林佳慧
中    華    民    國    99    年    12    月    10    日
附錄本案論罪科刑法條全文：
毒品危害防制條例第4 條
製造、運輸、販賣第一級毒品者，處死刑或無期徒刑；處無期徒
刑者，得併科新臺幣2 千萬元以下罰金。
製造、運輸、販賣第二級毒品者，處無期徒刑或7 年以上有期徒
刑，得併科新臺幣1 千萬元以下罰金。
製造、運輸、販賣第三級毒品者，處5 年以上有期徒刑，得併科
新臺幣7 百萬元以下罰金。
製造、運輸、販賣第四級毒品者，處3 年以上10年以下有期徒刑
，得併科新臺幣3 百萬元以下罰金。
製造、運輸、販賣專供製造或施用毒品之器具者，處1 年以上7
年以下有期徒刑，得併科新臺幣1 百萬元以下罰金。
前5項之未遂犯罰之。
【附表一：被告蘇莞婷販賣毒品之宣告刑一覽表】
┌────────────────────────────────┐
│被告蘇莞婷販賣毒品之宣告刑一覽表                                │
├──┬─────┬─────┬─────────────────┤
│編號│ 犯罪事實 │ 所犯罪名 │宣    告    刑     之     內    容│
├──┼─────┼─────┼─────────────────┤
│ 一 │事實欄一、│毒品危害防│蘇莞婷販賣第三級毒品，處有期徒刑貳│
│    │(一)所載販賣│制條例第4 │年捌月，扣案之門號00000000│
│    │愷他命與李│條第3 項販│七○號行動電話壹支（含晶片卡壹枚）│
│    │宗鴻之犯行│賣第三級毒│沒收之，未扣案之販賣第三級毒品所得│
│    │          │品罪      │新臺幣貳仟佰元沒收之，如全部或一│
│    │          │          │部不能沒收時，以其財產抵償之。    │
├──┼─────┼─────┼─────────────────┤
│ 二 │事實欄一、│毒品危害防│蘇莞婷販賣第三級毒品，處有期徒刑貳│
│    │(二)所載販賣│制條例第4 │年捌月，扣案之門號00000000│
│    │愷他命與陳│條第3 項販│七○號行動電話壹支（含晶片卡壹枚）│
│    │書弘之犯行│賣第三級毒│沒收之，未扣案之販賣第三級毒品所得│
│    │          │品罪      │新臺幣貳仟佰元沒收之，如全部或一│
│    │          │          │部不能沒收時，以其財產抵償之。    │
├──┼─────┼─────┼─────────────────┤
│ 三 │事實欄一、│毒品危害防│蘇莞婷共同販賣第三級毒品，處有期徒│
│    │(三)、1.所載│制條例第4 │刑貳年捌月，扣案之門號○九八一一二│
│    │與同案被告│條第3 項販│一○七○號行動電話壹支（含晶片卡壹│
│    │許嘉宸共同│賣第三級毒│枚）沒收之；未扣案之販賣第三級毒品│
│    │販賣愷他命│品罪      │所得新臺幣貳仟佰元與許嘉宸連帶沒│
│    │與何欣怡之│          │收之，如全部或一部不能沒收時，以其│
│    │犯行      │          │與許嘉宸之財產連帶抵償之。        │
├──┼─────┼─────┼─────────────────┤
│ 四 │事實欄一、│毒品危害防│蘇莞婷共同販賣第三級毒品，處有期徒│
│    │(三)、2.所載│制條例第4 │刑貳年捌月，扣案之門號○九八一一二│
│    │與同案被告│條第3 項販│一○七○號行動電話壹支（含晶片卡壹│
│    │許嘉宸共同│賣第三級毒│枚）沒收之；未扣案之販賣第三級毒品│
│    │販賣愷他命│品罪      │所得新臺幣貳仟佰元與許嘉宸連帶沒│
│    │與何欣怡之│          │收之，如全部或一部不能沒收時，以其│
│    │犯行      │          │與許嘉宸之財產連帶抵償之。        │
├──┼─────┼─────┼─────────────────┤
│ 五 │事實欄一、│毒品危害防│蘇莞婷共同販賣第三級毒品，處有期徒│
│    │(三)、3.所載│制條例第4 │刑貳年捌月，扣案之門號○九八一一二│
│    │與同案被告│條第3 項販│一○七○號行動電話壹支（含晶片卡壹│
│    │許嘉宸共同│賣第三級毒│枚）沒收之；未扣案之販賣第三級毒品│
│    │販賣愷他命│品罪      │所得新臺幣貳仟佰元與許嘉宸連帶沒│
│    │與何欣怡之│          │收之，如全部或一部不能沒收時，以其│
│    │犯行      │          │與許嘉宸之財產連帶抵償之。        │
├──┼─────┼─────┼─────────────────┤
│ 六 │事實欄一、│毒品危害防│蘇莞婷共同販賣第三級毒品，處有期徒│
│    │(三)、4.所載│制條例第4 │刑貳年捌月，扣案之門號○九八一一二│
│    │與同案被告│條第3 項販│一○七○號行動電話壹支（含晶片卡壹│
│    │許嘉宸共同│賣第三級毒│枚）沒收之。                      │
│    │販賣愷他命│品罪      │                                  │
│    │與何欣怡之│          │                                  │
│    │犯行      │          │                                  │
├──┼─────┼─────┼─────────────────┤
│ 七 │事實欄一、│毒品危害防│蘇莞婷販賣第三級毒品，處有期徒刑貳│
│    │(四)所載販賣│制條例第4 │年捌月，扣案之門號00000000│
│    │愷他命與何│條第3 項販│七○號行動電話壹支（含晶片卡壹枚）│
│    │欣怡之犯行│賣第三級毒│沒收之。                          │
│    │          │品罪      │                                  │
└──┴─────┴─────┴─────────────────┘
【附表二：本案通訊監察譯文一覽表】
┌──┬─────┬───────────────┬───────────┐
│編號│時間      │通訊監察譯文內容              │備註                  │
│    │          │                              │                      │
├──┼─────┼───────────────┼───────────┤
│  │99年04月02│A:0000000000（蘇莞婷）【受話】│佐證事實欄一、(一)。（│
│    │日18時13分│B:0000000000（李宗鴻）【發話】│  即起訴書犯罪事實欄一│
│    │          ├───────────────┤  、(八)）。            │
│    │          │B：我楊傑他哥哥，你知道嗎？   │通訊監察譯文出處：99│
│    │          │A：誰？                       │  偵3140號卷第203 頁正│
│    │          │B：那天那個鐘洪（音譯），豆油 │  面。                │
│    │          │   電話幾號？                 │                      │
│    │          │A：你要幹嘛？                 │                      │
│    │          │B：我找他一下，你知道啦。     │                      │
│    │          │A：你要吃湯嗎？               │                      │
│    │          │B：沒有啦，不是啦。           │                      │
│    │          │A：那個喔？                   │                      │
│    │          │B：對。                       │                      │
│    │          │A：這個時間他在睡，他九點才會 │                      │
│    │          │   起來，還是我過去找你，你在 │                      │
│    │          │   哪？                       │                      │
│    │          │B：我在街上，你在哪？         │                      │
│    │          │A：我現在靠近斗南，我再20分過 │                      │
│    │          │   去找你。                   │                      │
│    │          │B：你到街上打給我。           │                      │
│    │          │A：好。                       │                      │
│    ├─────┼───────────────┤                      │
│    │99年04月02│A:0000000000（蘇莞婷）【受話】│                      │
│    │日18時25分│B:0000000000（李宗鴻）【發話】│                      │
│    │          ├───────────────┤                      │
│    │          │B：我在全買這等你，你多久會到 │                      │
│    │          │   ？                         │                      │
│    │          │A：你在等我一下，我馬上過去。 │                      │
│    │          │B：好。                       │                      │
│    ├─────┼───────────────┤                      │
│    │99年04月02│A:0000000000（蘇莞婷）【發話】│                      │
│    │日18時26分│B:0000000000（李宗鴻）【受話】│                      │
│    │          ├───────────────┤                      │
│    │          │A：你是要鼻子（鼻子：毒品）的 │                      │
│    │          │   嗎？                       │                      │
│    │          │B：對。                       │                      │
│    │          │A：好。                       │                      │
│    ├─────┼───────────────┤                      │
│    │99年04月02│A:0000000000（蘇莞婷）【受話】│                      │
│    │日18時27分│B:0000000000（李宗鴻）【發話】│                      │
│    │          ├───────────────┤                      │
│    │          │B：要5 個滿的喔。             │                      │
│    │          │A：好，我知道。               │                      │
│    ├─────┼───────────────┤                      │
│    │99年04月02│A:0000000000（蘇莞婷）【發話】│                      │
│    │日18時45分│B:0000000000（李宗鴻）【受話】│                      │
│    │          ├───────────────┤                      │
│    │          │A：你在全買的哪裡？           │                      │
│    │          │B：在正門口，路邊這。         │                      │
│    │          │A：好，快到了。               │                      │
│    │          │B：我車有打閃黃燈。           │                      │
├──┼─────┼───────────────┼───────────┤
│  │99年04月12│A:0000000000（蘇莞婷）【受話】│佐證事實欄一、(二)。（│
│    │日01時04分│B:0000000000（陳書弘）【發話】│  即起訴書犯罪事實欄一│
│    │          ├───────────────┤  、(七)）。            │
│    │          │B：妞妞，我馬桶，我現在在觀月 │通訊監察譯文出處：99│
│    │          │   ，我都要。                 │  偵3140號卷第57頁正面│
│    │          │A：好。                       │  。                  │
│    ├─────┼───────────────┤                      │
│    │99年04月12│A:0000000000（蘇莞婷）【發話】│                      │
│    │日01時47分│B:0000000000（陳書弘）【受話】│                      │
│    │          ├───────────────┤                      │
│    │          │A：你在幾號包廂？             │                      │
│    │          │B：A13 。                     │                      │
│    │          │A：好。                       │                      │
├──┼─────┼───────────────┼───────────┤
│  │99年04月02│A:0000000000（蘇莞婷）【受話】│佐證事實欄一、(三)、1.│
│    │日16時32分│B:0000000000（何欣怡）【發話】│  。（即起訴書犯罪事實│
│    │          ├───────────────┤  欄一、(十)）。        │
│    │          │B：你在哪裡？                 │通訊監察譯文出處：99│
│    │          │A：我在斗南，你要吃麵（意指毒 │  偵3140號卷第39頁正面│
│    │          │   品）？                     │  。                  │
│    │          │B：可是我男朋友要過兩天錢才會 │                      │
│    │          │   拿給我。                   │                      │
│    │          │A：沒關係啊。                 │                      │
│    │          │B：好阿，那你要過來嗎？       │                      │
│    │          │A：好，我買過去給你吃。       │                      │
│    │          │B：那你多久會到？             │                      │
│    │          │A：我到再打給你。             │                      │
│    │          │B：你跟誰？你男朋友？         │                      │
│    │          │A：對。                       │                      │
│    │          │B：好。                       │                      │
│    ├─────┼───────────────┤                      │
│    │99年04月02│A:0000000000（蘇莞婷）【發話】│                      │
│    │日17時12分│B:0000000000（何欣怡）【受話】│                      │
│    │          ├───────────────┤                      │
│    │          │A：我到了。                   │                      │
│    │          │B：好。                       │                      │
├──┼─────┼───────────────┼───────────┤
│  │99年04月03│A:0000000000（蘇莞婷）【受話】│佐證事實欄一、(三)、2.│
│    │日09時53分│B:0000000000（何欣怡）【發話】│  。（即起訴書犯罪事實│
│    │          ├───────────────┤  欄一、(十一)）。        │
│    │          │B：你在哪？                   │通訊監察譯文出處：99│
│    │          │A：我在斗六。                 │  偵3140號卷第39頁正面│
│    │          │B：你沒跟你男朋友在一起？     │  。                  │
│    │          │A：有。                       │                      │
│    │          │B：還有沒有陽春麵（意指 ：毒品│                      │
│    │          │   ）。                       │                      │
│    │          │A：我等一下叫他幫你拿過去。   │                      │
│    │          │B：什麼時候？                 │                      │
│    │          │A：再等一下？                 │                      │
│    │          │B：麵錢禮拜一給你。           │                      │
│    │          │A：好。                       │                      │
├──┼─────┼───────────────┼───────────┤
│  │99年04月17│A:0000000000（蘇莞婷）【受話】│佐證事實欄一、(三)、3.│
│    │日06時09分│B:0000000000（何欣怡）【發話】│  。（即起訴書犯罪事實│
│    │          ├───────────────┤  欄一、(十四)）。        │
│    │          │B：你在哪裡？                 │通訊監察譯文出處：99│
│    │          │A：你要吃早餐喔（意指毒品）。 │  偵3140號卷第40頁正面│
│    │          │B：對。                       │  。                  │
│    │          │A：我在附近，等一下就到。     │                      │
│    │          │B：好。                       │                      │
│    ├─────┼───────────────┤                      │
│    │99年04月17│A:0000000000（蘇莞婷）【發話】│                      │
│    │日06時45分│B:0000000000（何欣怡）【受話】│                      │
│    │          ├───────────────┤                      │
│    │          │A：你過來三商百貨這邊（意指： │                      │
│    │          │   交易地點）                 │                      │
│    │          │B ：好。                      │                      │
├──┼─────┼───────────────┼───────────┤
│  │99年04月21│A:0000000000（蘇莞婷）【受話】│佐證事實欄一、(三)、4.│
│    │日15時19分│B:0000000000（何欣怡）【發話】│  。（即起訴書犯罪事實│
│    │          ├───────────────┤  欄一、(十五)）。        │
│    │          │B：你在哪裡？                 │通訊監察譯文出處：99│
│    │          │A：在家，你肚子餓喔（意指毒品 │  偵3140號卷第40頁正面│
│    │          │   ）                         │  。                  │
│    │          │B：對。                       │                      │
│    │          │A：好，等一下打給你。         │                      │
│    ├─────┼───────────────┤                      │
│    │99年04月21│A:0000000000（許嘉宸）【發話】│                      │
│    │日15時39分│B:0000000000（何欣怡）【受話】│                      │
│    │          ├───────────────┤                      │
│    │          │A：到了。                     │                      │
│    │          │B：好。                       │                      │
├──┼─────┼───────────────┼───────────┤
│  │99年04月15│A:0000000000（蘇莞婷）【受話】│佐證事實欄一、(四)。（│
│    │日14時18分│B:0000000000（何欣怡）【發話】│  即起訴書犯罪事實欄一│
│    │          ├───────────────┤  、(十三)）。            │
│    │          │B：你在哪？                   │通訊監察譯文出處：99│
│    │          │A：我在斗南。                 │  偵3140號卷第40頁正面│
│    │          │B：你要過來嗎？               │  。                  │
│    │          │A：等我一下，我騎車到了打給你 │                      │
│    │          │   。                         │                      │
│    ├─────┼───────────────┤                      │
│    │99年04月15│A:0000000000（蘇莞婷）【受話】│                      │
│    │日15時32分│B:0000000000（何欣怡）【發話】│                      │
│    │          ├───────────────┤                      │
│    │          │B：你在哪裡？                 │                      │
│    │          │A：我在樓下。                 │                      │
│    │          │B：好。                       │                      │
└──┴─────┴───────────────┴───────────┘

司法院資訊處製作；財團法人民間司法改革基金會備份。
